臺灣士林地方法院刑事判決　　　　　　 110年度交易字第47號
公　訴　人　臺灣士林地方檢察署檢察官
被　　　告　莊錦祥



上列被告因過失傷害案件，經檢察官提起公訴（109 年度調偵字
第1374號），本院判決如下：
    主  文
莊錦祥犯過失傷害罪，處拘役參拾伍日，如易科罰金，以新臺幣
壹仟元折算壹日。
    事  實
一、莊錦祥於民國109 年2 月14日7 時許，騎乘車牌號碼000-00
    00號重型機車（下稱甲車），沿新北市汐止區同興路往福德
    三路方向行駛，行經同路段與福德二路交岔路口欲左轉往臺
    北市方向行駛時，本應注意左轉彎時，應距交岔路口三十公
    尺前顯示方向燈或手勢，換入內側車道或左轉車道，行至交
    岔路口中心處左轉，並不得占用來車道搶先左轉，而依當時
    天候晴、日間自然光線、路面係乾燥無缺陷之柏油路、路況
    無障礙物、視距良好等情形，並無不能注意之情事，竟疏於
    注意，未行駛至交岔路口中心處即貿然左轉，適李苓瑨騎乘
    車牌號碼000-0000號重型機車（下稱乙車），沿同興路往大
    同路方向直行至上開交岔路口，與莊錦祥駕駛之甲車發生碰
    撞，李苓瑨因而受有左膝及左腳背挫傷（共3*3 公分）之傷
    害。莊錦祥則於肇事後向前來處理車禍之警員自首坦承肇事
    而接受裁判。
二、案經李苓瑨訴由新北市政府警察局汐止分局報告臺灣士林地
    方檢察署檢察官偵查起訴。
    理  由
一、證據能力部分：
    按被告以外之人於審判外之陳述，雖不符刑事訴訟法第159
    條之1 至之4 等4 條之規定，而經當事人於審判程序同意作
    為證據，法院審酌該言詞陳述或書面陳述作成時之情況，認
    為適當者，亦得為證據；當事人、代理人或辯護人於法院調
    查證據時，知有刑事訴訟法第159 條第1 項不得為證據之情
    形，而未於言詞辯論終結前聲明異議者，視為有前項之同意
    ，同法第159 條之5 定有明文。查本判決所引用之屬於被告
    以外之人於審判外之言詞、書面陳述部分，未據檢察官爭執
    證據能力，而被告在經本院告以本案之犯罪事實或詢問證據
    能力及對各個證據之意見時，逕為實體上答辯，足見被告已
    知悉檢察官起訴書證據清單上所列舉之證據方法，仍有部分
    屬傳聞證據，其於本院準備程序迄至言詞辯論終結前，均未
    再以言詞或書面對證據能力聲明異議，亦無證據請求調查（
    本院110 年度審交易字第223 號卷【下稱審交易卷】第31頁
    、本院卷第50至53頁）。本院審酌上開證據作成時之情況，
    無不當取供或違反自由意志而陳述等情形，且均與本案待證
    事實具有關聯性，認為以之作為本案之證據亦屬適當，自均
    具有證據能力，而得採為認定事實之證據。至於非供述證據
    ，查無違反法定程序取得之情，依刑事訴訟法第158 條之4
    規定反面解釋，亦具證據能力。
二、認定犯罪事實所憑之證據及理由：
    訊據被告矢口否認有何過失傷害犯行，辯稱：我在路口左轉
    時有等告訴人之直行車先行，也沒有跨越到對向車道，是告
    訴人騎很快撞到我，當時車上還有我兒子，我被撞到的那一
    刻車子連倒下去都沒有，如果我在停等時有超越對向車道的
    話，我和兒子不可能沒有受傷云云。經查：
  ㈠被告於起訴書所載時、地騎乘甲車，行經同路段與福德二路
    交岔路口欲左轉往臺北市方向行駛時，適告訴人騎乘乙車沿
    同興路往大同路方向直行至上開交岔路口，與莊錦祥駕駛之
    甲車發生碰撞，李苓瑨因而受有左膝及左腳背挫傷（共3*3
    公分）之傷害等情，經證人即告訴人於警詢、本院準備程序
    時指述明確在卷（見臺灣士林地方檢察署109 年度偵字第00
    000 號卷【下稱16572 卷】第17至18、37、93至99頁、審交
    易卷第29至32頁），並有與其所述相符之國泰綜合醫院109
    年2 月14日診字第Z000000000號診斷證明書、新北市政府警
    察局汐止分局汐止交通分隊道路交通事故現場圖、新北市政
    府警察局汐止分局汐止交通分隊道路交通事故調查報告表（
    一）、（二）、現場及車損照片共17張、監視器錄影畫面翻
    拍照片共3 張可稽（見16572 卷第23、29至35、41至59頁）
    ，且被告未否認事故發生之事實，故上情均堪認定。
  ㈡按汽車行駛至交岔路口，其行進、轉彎，應依下列規定：五
    、左轉彎時，應距交岔路口三十公尺前顯示方向燈或手勢，
    換入內側車道或左轉車道，行至交岔路口中心處左轉，並不
    得占用來車道搶先左轉，道路交通安全規則第102 條第1 項
    第5 款有明文規定。準此，如汽車未行至交岔路口中心處即
    貿然左轉，或占用來車道搶先左轉，勢將造成對向車道之直
    行車輛非屬合理預期之往來障礙，極易發生交通危害。查被
    告行至首揭交岔路口前，未行至交岔路口中心處，貿然先行
    左轉占用對向車道，並將車身打橫停止於行人穿越道中央，
    適告訴人騎車行至該處，見狀閃避不及，致兩車之前檔相撞
    等情，經本院勘驗現場監視器錄影畫面確認無訛，有勘驗筆
    錄及截取照片在卷足憑（見本院卷第48至49、57至59頁）。
    據此以論，被告駕駛之甲車未行至交岔路口中心處，在行人
    穿越道中央貿然占用對向車道，並將車身打橫停等，顯已造
    成對向直行之告訴人機車非屬合理預期之道路障礙，致告訴
    人撞擊被告所駕駛之甲車，受力後導致人車滑倒在地而受有
    首揭傷勢，與被告上開駕駛行為具有相當因果關係無訛。此
    外，本件案發時現場天氣晴、日間有自然光線、路面鋪設柏
    油且無缺陷及障礙等情，有道路交通事故調查報告表（一）
    可參，應認被告並無不能注意之情事，卻仍違反道路交通安
    全規則左轉，從而被告就本件交通事故之發生具有過失乙節
    ，至為明確。
  ㈢至於被告辯稱：事故發生的原因是告訴人騎太快云云。則查
    ，依被告所陳，其於事故發生之交岔口停車等待告訴人通過
    ，足見依被告之視距，可觀察到告訴人騎乘乙車自遠處駛來
    ，其有相當長之反應時間，足見告訴人騎車速度必非極快，
    又被告所駕駛之甲車於遭受撞擊後，並未傾倒，僅甲車前檔
    受有輕微損傷而略為翹起，此有被告庭呈及當日員警拍攝之
    甲車照片可稽（見本院卷第61頁、16572 卷第57頁），應可
    認定。衡以機車僅有兩輪，維持平衡不易，倘若遭前側方巨
    大力量撞擊，即使本身處於停止狀態，實不可能仍然維持不
    倒，足見當時撞擊力道並不強，益可徵告訴人車速非快，被
    告辯稱因告訴人車速太快才發生事故云云，亦不足採。是以
    ，本件事故發生之原因，仍係被告在駛至行人穿越道時即提
    前左轉，占用對向車道，成為其他用路人不可預期之路障，
    致告訴人閃避不及而釀禍，從而，被告所辯解均不足為其有
    利之認定。
  ㈣綜上，本件事證明確，被告所辯均不值採憑，其犯行堪以認
    定，應予依法論科。
四、論罪科刑：
  ㈠核被告所為，係犯刑法第284 條前段之過失傷害罪。又觀以
    員警製作之被告交通事故肇事人自首情形紀錄表（見16572
    卷第63頁），其上明確記載：「報案人或勤指中心轉來資料
    未報明肇事人姓名，處理人員前往現場處理時，肇事人在場
    ，並當場承認為肇事人員。」等語，足認被告對到場但尚不
    知肇事者為何人之員警陳明其係肇事之一方之事實，應認符
    合自首要件，本院審酌被告此舉確能減輕員警查緝真正行為
    人之負擔，爰依刑法第62條前段規定減輕其刑。
  ㈡爰審酌被告肇事之過失情節，犯後否認犯行，因與告訴人就
    損害賠償總額存有爭議，至今未達成和解，暨被告自述之教
    育程度、生活家庭經濟狀況（見本院卷第54頁），及犯罪所
    生危害等一切情狀，量處如主文所示之刑，並諭知易科罰金
    之折算標準。
據上論斷，應依刑事訴訟法第299 條第1 項前段，刑法第284 條
前段、第62條前段、第41條第1 項前段，刑法施行法第1 條之1
第1 項，判決如主文。
本案經檢察官張志明提起公訴，檢察官馬凱蕙到庭執行職務。
中    華    民    國  110     年    9     月    17    日
                  刑事第五庭法  官  郭韶旻
以上正本證明與原本無異。
如不服本判決應於收受送達後20日內向本院提出上訴書狀，並應
敘述具體理由。其未敘述上訴理由者，應於上訴期間屆滿後20日
內向本院補提理由書( 均須按他造當事人之人數附繕本) 「切勿
逕送上級法院」。
因疫情而遲誤不變期間，得向法院聲請回復原狀。
                            書記官  詹禾翊
中    華    民    國   110    年    9     月    22    日
附錄本判決論罪法條：
中華民國刑法第284條
因過失傷害人者，處一年以下有期徒刑、拘役或十萬元以下罰金
；致重傷者，處三年以下有期徒刑、拘役或三十萬元以下罰金。